臺灣新北地方法院刑事判決
111年度審交訴字第113號
公  訴  人  臺灣新北地方檢察署檢察官
被      告  黃教昇



上列被告因公共危險等案件，經檢察官提起公訴（111年度偵緝
字第2410號），被告於準備程序中就被訴事實為有罪之陳述，經
本院合議庭裁定改以簡式審判程序審理，判決如下：
    主  文
黃教昇犯汽車駕駛人，無駕駛執照駕車，因而過失傷害人罪，處
拘役肆拾日，如易科罰金，以新臺幣壹仟元折算壹日。又犯肇事
致人傷害逃逸罪，處有期徒刑陸月，如易科罰金，以新臺幣壹仟
元折算壹日。
    事實及理由
一、黃教昇明知考領之普通小型車駕駛執照已因酒駕遭吊銷駕駛
    執照處分，竟仍於民國110年10月27日某時，駕駛車牌號碼0
    00-0000號租賃小客車，沿新北市板橋區四川路2段往信義路
    方向行駛，嗣於同日14時2分許，行經四川路2段51號前，本
    應注意車前狀況，隨時採取必要之安全措施，而依當時為日
    間有自然光線、柏油路面乾燥、無缺陷、無障礙物、視距良
    好等節，並無不能注意之情事，竟疏未注意及此，適許映苡
    騎乘車牌號碼000-000號普通重型機車同向行駛在前至上址
    ，遭黃教昇駕駛之車輛自後方追撞，致許映苡人車倒地，並
    受有臀部、左腹挫傷、左踝擦傷等傷害。詎黃教昇明知駕駛
    之車輛肇事致人受傷，竟基於肇事逃逸之犯意，未對許映苡
    施以必要之救護措施，亦未報警處理，隨即趁機逃逸離開現
    場。
二、證據：
  ㈠被告黃教昇於警詢、偵查、本院準備程序及審理中之自白。
  ㈡證人即告訴人許映苡於警詢及偵查中之指證。
  ㈢證人林國信、劉俊華、李明發於警詢中之陳述。
　㈣亞東紀念醫院診斷證書、道路交通事故現場圖、道路交通事
    故調查報告表㈠㈡、現場照片、臺灣新北地方檢察署檢察官勘
    驗筆錄、路口監視錄影畫面截取照片各1份及路口監視錄影
    光碟1片。
　㈤新北市政府警察局舉發違反道路交通管理事件通知單。　
三、論罪科刑：
  ㈠按汽機車駕照為駕駛汽機車之許可憑證，駕照經吊扣、吊銷
    或註銷，其處分期間即無許可駕駛汽、機車之憑證，自不得
    駕駛汽、機車，故於駕照吊扣、吊銷或註銷期間駕車，無駕
    駛許可憑證，自確應認係無照駕駛（最高法院91年度台上字
    第5274號判決意旨可資參照）。次按汽車駕駛人，無駕駛執
    照駕車、酒醉駕車、吸食毒品或迷幻藥駕車、行駛人行道或
    行經行人穿越道不依規定讓行人優先通行，因而致人受傷或
    死亡，依法應負刑事責任者，加重其刑至二分之一，道路交
    通管理處罰條例第86條第1項定有明文。該條項規定係就刑
    法基本犯罪類型，於加害人為汽車駕駛人，於從事駕駛汽車
    之特定行為時，因而致人傷亡之特殊行為要件予以加重處罰
    ，已就刑法各罪犯罪類型變更之個別犯罪行為予以加重，而
    成另一獨立之罪名，自屬刑法分則加重之性質。查本件被告
    明知駕駛執照已遭吊銷仍駕駛租賃小客車上路，有新北市政
    府警察局舉發違反道路交通管理事件通知單在卷可稽，則本
    案發生時，被告駕駛租賃小客車即屬無駕駛執照之無照駕車
    行為。是核被告所為，係犯道路交通管理處罰條例第86條第
    1項、刑法第284條前段之汽車駕駛人，無駕駛執照駕車而犯
    過失傷害罪，並應依道路交通管理處罰條例第86條第1項規
    定加重其刑及刑法第185條之4第1項前段之肇事致人傷害逃
    逸罪。又被告所犯上開2罪，犯意各別、行為互殊，應予分
    論併罰。　　
  ㈡起訴書認被告涉犯過失傷害部分，僅係犯刑法第284條之過失
    傷害罪嫌，尚有未洽，惟起訴書所載犯罪事實，與本院所認
    定之事實，基本社會事實同一，且已當庭告知被告前述加重
    規定，是無礙被告防禦權，爰依刑事訴訟法第300條之規定
    ，變更起訴法條。
　㈢爰審酌被告駕駛租賃小客車，行經肇事地點，未能注意車前
    狀況，自告訴人後方撞擊，致生本件交通事故，使告訴人受
    有傷害，且肇事後逃離現場，致受傷之告訴人風險增加，所
    為應予非難，惟念被告犯後坦承犯行，態度尚可，然迄未與
    告訴人達成和解或取得諒解，兼衡其個人戶籍資料查詢結果
    註記大學畢業之教育程度、於警詢中自陳勉持之家庭經濟狀
    況、素行、犯罪之動機、目的、手段、本件交通事故之肇事
    情形、告訴人所受傷勢等一切情狀，分別量處如主文所示之
    刑，就拘役及有期徒刑部分，均諭知易科罰金之折算標準。
據上論斷，應依刑事訴訟法第273條之1第1項、第299條第1項前
段、第300條，判決如主文。
本案經檢察官陳錦宗偵查起訴，由檢察官宋有容到庭執行職務。
中　　華　　民　　國　 111　　年　　9　　 月　 30　　 日
                  刑事第二十三庭  法  官  龔書安
上列正本證明與原本無異。
如不服本判決，應於判決送達後20日內敘明上訴理由，向本院提
出上訴狀（應附繕本），上訴於臺灣高等法院。其未敘述上訴理
由者，應於上訴期間屆滿後20日內向本院補提理由書「切勿逕送
上級法院」。
                                  書記官  石秉弘
中　　華　　民　　國　　111 　年　　10　　月　　4 　　日
附錄本案論罪科刑法條全文：
中華民國刑法第185條之4
駕駛動力交通工具發生交通事故，致人傷害而逃逸者，處6月以
上5年以下有期徒刑；致人於死或重傷而逃逸者，處1年以上7年
以下有期徒刑。
犯前項之罪，駕駛人於發生交通事故致人死傷係無過失者，減輕
或免除其刑。

中華民國刑法第284條
因過失傷害人者，處1年以下有期徒刑、拘役或10萬元以下罰金
；致重傷者，處3年以下有期徒刑、拘役或30萬元以下罰金。

道路交通管理處罰條例第86條
汽車駕駛人，無駕駛執照駕車、酒醉駕車、吸食毒品或迷幻藥駕
車、行駛人行道或行經行人穿越道不依規定讓行人優先通行，因
而致人受傷或死亡，依法應負刑事責任者，加重其刑至二分之一
。
汽車駕駛人，在快車道依規定駕車行駛，因行人或慢車不依規定
，擅自進入快車道，而致人受傷或死亡，依法應負刑事責任者，
減輕其刑。